【裁判字號】    95,上訴,414
【裁判日期】    951012
【裁判案由】    違反毒品危害防制條例
【裁判全文】
臺灣高等法院高雄分院刑事判決         95年度上訴字第414號
上  訴  人  臺灣高雄地方法院檢察署檢察官
被      告  甲○○
選任辯護人  劉新安律師
上列上訴人因被告違反毒品危害防制條例案件，不服臺灣高雄地
方法院94年度訴字第3574號中華民國95年1 月26日第一審判決（
起訴案號：臺灣高雄地方法院檢察署94年度偵緝字第1914號），
提起上訴，本院判決如下：
    主  文
上訴駁回。
    理  由
一、公訴意旨略以：甲○○明知海洛因業經列為毒品危害防制條
    例第2 條第2 項第1 款之第一級毒品，不得非法販賣，竟基
    於販賣營利之概括犯意，自民國94年3 月30日起，迄同年6
    月28日止，由廖國榮以公共電話或自己之0000000000號行動
    電話撥打甲○○之0000000000號行動電話，雙方約定在甲○
    ○住處附近之高雄縣鳳山市○○路與建國路口一帶見面，並
    以每0.3 公克新台幣（下同）1,000 元之代價，陸續向甲○
    ○購買第一級毒品海洛因約6 次至7 次，最後1 次係於94年
    6 月28日，由廖國榮以公共電話撥打甲○○上開電話後，約
    在高雄縣鳳山市○○路與建國路口處，向甲○○以2,000 元
    購得海洛因約0.6 公克後據以施用。甲○○並承前販賣海洛
    因之犯意，自94年4 月30日起，迄同年6 月23日止，由陳建
    文以電話撥打甲○○上述行動電話，並約定在高雄縣鳳山市
    ○○路與建國路口處，向甲○○購買第一級毒品海洛因2 至
    3 次，最後1 次係於94年6 月23日15時許，陳建文先撥打甲
    ○○上開電話後，約在高雄縣鳳山市○○路與建國路口，以
    1,000 元代價，向甲○○購得海洛因0.2 公克後據以施用。
    嗣經警於另案監聽時查覺甲○○涉嫌販毒，乃循線先後於(一)
    94年6 月24日持搜索票，在屏東市○○路88號查獲陳建文，
    並扣得海洛因殘渣袋1 包、注射針筒1 支、削尖吸管1 支等
    物，(二)94年6 月29日持搜索票，在高雄市○○區○○路41號
    查獲廖國榮，並扣得海洛因1 包，注射針筒2 支等物，因認
    被告涉犯連續販賣第一級毒品海洛因罪嫌。
二、按犯罪事實應依證據認定之，無證據不得認定犯罪事實；又
    不能證明被告犯罪者，應諭知無罪之判決；刑事訴訟法第15
    4條第2項、第301條第1項分別定有明文。且被告未經審判證
    明有罪確定前，推定其為無罪，此為我刑事訴訟之基本原則
    。又公訴案件犯罪證據之蒐集，及提起公訴後，對犯罪事實
    之舉證責任及指出證明之方法，均屬公訴人之職責，原則上
    法院僅於當事人之主張及舉證範圍內進行調查證據，其經法
    定程序調查證據之結果，認已足以證明犯罪事實時，始得為
    犯罪事實之認定。若其為訴訟上之證明，於通常一般人仍有
    合理之懷疑存在，尚未達於可確信其真實之程度者，在該合
    理懷疑尚未剔除前，自不能為有罪之認定（最高法院94年度
    台上字第2033號判決參照）。
三、公訴人認被告甲○○涉犯上揭罪嫌無非係以：證人廖國榮及
    陳建文於警詢及偵查中之證述；證人潘文峰於偵查中證述查
    獲之過程；被告所使用之行動電話0000000000號與廖國榮所
    使用行動電話0000000000號、陳建文所使用行動電話000000
    0000號之申請用戶資料、雙向通聯紀錄暨通訊監察譯文；證
    人廖國榮、陳建文之尿液檢驗報告各1 紙為其論據。訊據被
    告固坦承受監聽之0000000000號行動電話為伊所使用，且認
    識陳建文，陳建文並曾在90年4 至6 月間，撥打伊使用之上
    開行動電話與伊聯絡等情不諱，然堅決否認有何販賣第一級
    毒品之犯行，辯稱：伊不認識廖國榮，亦沒有賣海洛因給陳
    建文等語，辯護人則為被告辯護稱：廖國榮、陳建文之警詢
    供述及通訊監察譯文均無證據能力等語。經查：
（一）程序方面
(一)、被告所使用0000000000號行動電話與0000000000號及000000
    0000號行動電話之通訊監察譯文之證據能力：
    本件係高雄市政府警察局偵查員陳榮琳承辦另案槍砲案件，
    在監聽過程中，得知綽號「小明」之人有聯絡販賣毒品，且
    次數及數量均超過一定規模，電話聯絡亦相當頻繁，而懷疑
    「小明」為藥頭，乃向臺灣高雄地方法院檢察署檢察官聲請
    對被告使用之0000000000號行動電話執行監察，經該署核發
    後，並由高雄市政府警察局刑事警察大隊執行上開通訊監察
    ，此有該署94年4 月28日94年雄檢博羽監續字第000938號通
    訊監察書1 紙（偵卷第58-1頁），並據證人陳榮琳偵查員證
    述在卷（原審卷第117 、118 頁）。故本件對被告所使用之
    上開行動電話執行通訊監察，並無違反通訊保障及監察法之
    規定，其執行通訊監察之電話錄音及據以製作之紀錄（譯文
    ）茍經踐行調查程序，被監察者就其內容之真實性亦均未爭
    執，即具證據能力。而本院於審判期日，已逐一就上開通訊
    監察之通話內容予以調查，並向被告宣讀或告以要旨，而被
    告除於本院準備程序爭執94年4 月29日11時39分30秒之譯文
    內容中，陳建文並未說：「龍仔，我要跟他調物件，龍仔說
    跟你調」一語（本院95年4 月28日準備程序筆錄第2 頁），
    及辯護人辯護稱：94年4 月29日11時51分5 秒之通話，並未
    聽到「甲：喂，乙：喂」，及「甲：我馬上下去阿」等語外
    ，對其餘內容均未表示意見；而原審又已依檢察官聲請勘驗
    上開94年4 月29日11時51分5 秒及同日11時39分30秒之監聽
    錄音及光碟，並製作勘驗筆錄在卷（原審卷第132 頁），顯
    見被告已就前揭通訊監察內容為充分之辯明，且本院審判期
    日，審判長於行言詞辯論前，詢以「尚有何證據請求調查？
    」時，被告及辯護人亦答稱：「無」，經記明筆錄在卷（本
    院95年9 月28日審判筆錄第5 頁），則上開監聽譯文既經踐
    行調查程序，即有證據能力。辯護人辯稱監聽譯文係司法警
    察於執行通訊監察時，依現譯方式或錄音後再播放內容之方
    式，就其所親耳聽聞監察對象與他人間通訊內容所為之書面
    紀錄，屬於通訊監察譯文製作者於審判外之書面陳述，無證
    據能力云云，顯屬無據。
(二)、證人廖國榮於94年6 月28日第2 次警詢陳述，是否因毒癮發
    作而無證據能力：
    證人廖國榮於偵查及原審固均證稱警詢時毒癮發作一語（偵
    卷第66頁；原審卷第130 頁），惟查證人廖國榮警詢製作過
    程並無毒癮發作情形，業據證人即當時製作廖國榮警詢筆錄
    之陳榮琳及潘文峰偵查員於原審證述在卷（原審卷第118 、
    122 頁），而且證人廖國榮於原審亦證稱當時指稱向甲○○
    購買海洛因，係我自行編造，並未遭警方逼迫，係因警察問
    我跟誰拿毒品，所以我就騙警察說我跟甲○○拿的等語（原
    審卷第128 頁），顯見證人廖國榮當時之意識清楚，仍能自
    由陳述，並無毒癮發作而無法應答之情形。是證人廖國榮94
    年6 月28日警詢陳述，尚無因毒癮發作致影響其自由陳述之
    情形，應有證據能力。
(三)、證人陳建文、廖國榮警詢中陳述，是否因與審判中陳述不一
    致，而無證據能力：
    按被告以外之人（包括證人、鑑定人、告訴人、被害人及共
    同被告等）於檢察事務官、司法警察官或司法警察調查中所
    為之陳述，與審判中不符時，其先前之陳述具有較可信之特
    別情況，且為證明犯罪事實存否所必要者，得為證據，刑事
    訴訟法第159 條之2 定有明文。本件證人陳建文於警詢中證
    稱: 共向甲○○買海洛因2 至3 次，第1 次在94年4 月30日
    ，我先打0000000000號電話給甲○○，約在高雄縣鳳山市○
    ○路與建國路交易，買1,000 元，約0.2 公克等語（高市警
    刑偵十字第0940053254號警卷【下稱警卷A 】第7 頁），惟
    其於原審審理時證稱係與甲○○一起出資一起前去向他人購
    買等語（原審卷第166 頁）；又證人廖國榮於94年6 月1 日
    第1 次警詢中指證向綽號「明仔」購買海洛因，於94年6 月
    28日第2 次警詢中證稱海洛因是向甲○○購買等語（高市警
    保大偵專字第0940053606號卷第3 頁、警卷A 第7 頁），惟
    其於原審審理時證述未曾向綽號「明仔」之人或甲○○購買
    海洛因等語（原審卷第128 頁），是其等於警詢中及法院審
    理時之供述已有前後陳述不符之情形，本院審酌渠等上開警
    詢陳述，均係採一問一答方式製作，並依照廖國榮及陳建文
    陳述而為記載，業據證人即當時製作警詢筆錄之陳榮琳及潘
    文峰偵查員於原審證述在卷（原審卷第118 、122 頁），證
    人陳建文又從未陳稱上開警詢陳述有何受違法取供情形，而
    證人廖國榮也未因毒癮發作致無法自由陳述，如上所述，足
    見上開陳述之信用性可獲得確保，其等於警詢中所為之陳述
    ，客觀上應具有較可信之特別情況，且亦為證明犯罪事實存
    否所必要，依上揭規定，其等於警詢中之證言自有證據能力
    。
(四)、證人陳建文、廖國榮偵查中陳述之證據能力：
    按被告以外之人於偵查中向檢察官所為陳述，除顯有不可信
    之情況者外，得為證據，同法第159 條之1 第2 項定有明文
    。本件證人陳建文、廖國榮於檢察官偵查中所為之陳述，其
    等均未曾提及檢察官在偵查時有不法取供之情形，又無人反
    對該項供述得具有證據能力，及釋明上開供述有顯不可信之
    情況，依上說明，其等於偵查中之證言自均具有證據能力。
（二）實體方面
(一)、證人陳建文固於警詢中證稱：共向甲○○買海洛因2 至3 次
    ，第1 次在94年4 月30日，我先打0000000000號電話給甲○
    ○，約在高雄縣鳳山市○○路與建國路交易，買1,000 元，
    約0.2 公克等語（警卷A 第7 頁），惟其於同日警詢即已先
    證述：「這些毒品（指施用之毒品）是跟一位叫甲○○男子
    我拜託他幫我買的，我打甲○○的手機000000 0000 號電話
    給他後，我叫甲○○幫我買海洛因毒品1,000 元，我們約在
    甲○○家附近交易（高雄縣鳳山市○○路125 巷5 號5 樓）
    等語（警卷A 第7 頁），其於同一日之警詢中之先後陳述，
    已互相歧異；而且其於警詢中指認被告照片時，亦僅於照片
    上記載「海洛因是他給我的」一語（警卷A 第10頁），而非
    記載海洛因是他賣給我的，是其於警詢中所述向被告購買海
    洛因2 、3 次之語，是否屬實，已非無疑；再者，其於偵查
    中亦結證：「因為身上沒有錢，會找他（指被告）合夥買毒
    品，我們2 人一起去買」、「實際上是我一起同他（指被告
    ）去買，請甲○○去拿毒品」等語，於原審亦係為同一證述
    （原審卷第166 頁），而與上開警詢後來之陳述相歧，則僅
    憑證人陳建文警詢中之上開陳述，即認被告販賣海洛因予陳
    建文，似嫌率斷。
(二)、又0000000000號行動電話，係陳品臻申請交由證人陳建文使
    用乙節，業據證人陳建文於警詢證述在卷（警卷第8 頁），
    並有通聯調閱查詢單1 紙（偵卷第58-4頁）在卷可憑，固堪
    信為真實。惟觀諸卷附通訊監聽譯文，共有4 通為00000000
    00號行動電話與被告所使用之0000000000號行動電話互為通
    話，時間分別為94年9 月29日11時51分5 秒起、同日11時39
    分30秒起、同日11時34分12秒起、94年5 月1 日19時29分2
    秒起（偵卷第58-8、58-9、58-20 頁），而被告亦不否認此
    為其與陳建文之對話一事。惟查其中除94年4 月29日11時39
    分30秒起之通話內容，係有關於毒品交易之通話以外，其餘
    3 通均係2 人相約見面之對話，且均未提及見面之原因，自
    無法僅憑該通訊監聽譯文，即認被告與陳建文見面，係為交
    易毒品事；至於94年9 月29日11時39分30秒之對話，被告僅
    否認陳建文曾經表示「龍仔，我要跟他調物件，龍仔說跟你
    調」一語，對其餘內容均不爭執，而該次通話內容，除通訊
    監聽譯文之記載以外，尚經原審勘驗該通話內容結果為：「
    甲○○：你要多少？陳建文：12345 」、「甲○○：12345
    ？12345 是怎樣？陳建文：後面2 個0 」、「甲○○：500
    ？500 你要叫我怎樣拿給你阿？陳建文：我過去拿給你阿，
    我過去拿錢給你阿」等語（原審卷第132 頁），而此段對話
    ，似係關於毒品交易之對話，然觀諸通訊監聽譯文記載，在
    此段對話之前，被告係先與陳建文為如下之對話：「陳建文
    ：龍仔，我要跟他調物件，龍仔說跟你調。甲○○：龍仔喔
    ，你跟他調啥」、「陳建文：跟他調硬的阿（意安非他命）
    ，我沒調軟的（意海洛因）阿」等語，則參照原審上開勘驗
    內容以觀，足認陳建文係因向龍仔買不到安非他命，始依龍
    仔之指示，轉向被告購買安非他命，故該次縱係就毒品交易
    而為通話，亦係針對安非他命而為交易，而非交易海洛因，
    故與本件被告被訴販賣海洛因之犯行，亦屬無涉。
(三)、又證人廖國榮固於94年6 月28日第2 次警詢中指證被告自94
    年3 月30日起至94年6 月29日止，連續販賣6 、7 次海洛因
    予伊，我都是打0000000000號電話給甲○○，約在高雄縣鳳
    山市○○路與建國路口交易等語（警卷A 第3 、4 頁），惟
    查被告自偵查起始終供稱不認識廖國榮一語；且證人廖國榮
    於94年6 月1 日第1 次警詢中證稱：我施用之毒品係於94年
    5 月30日9 時50分許，在高雄市○○區○○路不詳名稱遊藝
    場內，向姓名年籍不詳綽號「明仔」之男子購買，我無法主
    動與「明仔」聯絡，「明仔」身高165 公分，體重約60公斤
    等語（高市警保大偵專字第0940053606號第3 頁），亦與第
    2 次警詢所述向甲○○購買毒品之地點及聯絡方式，大異其
    趣；且證人廖國榮自偵查中起，又開始改稱：海洛因是向「
    志仔」買的，不是向「明仔」或甲○○購買，曾見過甲○○
    ，但不熟，平時沒有聯絡，也不知道甲○○行動電話號碼等
    語（偵卷第66頁）；於原審亦結證：第1 次警詢所指之「明
    仔」及第2 次警詢所始之甲○○都是我編的，警詢所述均不
    實等語（原審卷第128 頁），前後證詞亦不一致，故其第2
    次警詢之所述，是否可信，非無疑義。
(四)、再者，0000000000號行動電話係廖國榮於94年4 、5 月間所
    使用一節，固據證人廖國榮於原審證述在卷（原審卷第129
    頁），並有通聯調閱查詢單1 紙（偵卷第58-6頁）在卷可憑
    ，且該行動電話與被告使用之0000000000號行動電話曾於94
    年4 、5 月間，有4 次通話，時間分別為94年4 月29日19時
    2 分52秒、94年4 月30日12時47分29秒、94年5 月2 日9 時
    30分48秒、94年5 月3 日12時43分23秒，亦有通訊監聽譯文
    在卷可稽（偵卷第58-12 、58 -14、58-21 、58-24 頁），
    惟被告及證人廖國榮均否認渠等有該4 次之通話，而且其中
    第3 、4 次之通話，又無通聯紀錄以供核對是否確為被告使
    用之0000000000號行動電話，與證人廖國榮使用之00000000
    00號行動電話通話，是證人廖國榮是否曾以0000000000行動
    電話，撥打被告使用之0000000000號行動電話，互為上開時
    間之通話，已非無疑；而且觀諸上開4 通通話內容，其中第
    1 次及第3 次之通話，乙方固曾向甲方表示要拿「3 張」、
    「1 張」，而有使用毒品交易之暗語，惟因該對話，並未提
    及交易毒品之標的，則究竟係就何種毒品而為交易，不得而
    知；至於第2 通通話，乙方僅向甲方表示欲拿取「小隻ㄟ阿
    」，惟何謂「小隻ㄟ」，亦無從自該對話中探究得知；第4
    通則係乙方向甲方表示要還東西，惟係還何物品，亦未直接
    提及，故僅憑上開4 次通話內容，亦無從逕認係就海洛因而
    為交易。
(五)、至於證人潘文峰於偵查及原審審理之證述內容，均為渠等進
    行監聽及訊問過程之陳述，並非現場查獲被告有何販毒情事
    ；另證人廖國榮及陳建文經警採尿送驗結果呈嗎啡陽性反應
    ，亦僅足證明渠等有施用海洛因之惡習，均無從據此為不利
    被告之認定。
(六)、另證人陳建文固於原審證述係與被告合資一同前往購買海洛
    因，僅由被告去拿毒品等語，如上所述，惟按毒品危害防制
    條例第8 條所稱之轉讓，應指基於讓與毒品之意思，無償將
    所有之毒品轉予他人取得所有權而言。本件依證人陳建文上
    開證述，被告既係出於代陳建文購買海洛因之意思，而將向
    他人所購得之海洛因持交陳建文，則被告對其間持有之海洛
    因並無所有之意思存在，被告亦非將海洛因之所有權由自己
    移轉予陳建文，參照前述說明，被告亦不構成轉讓第一級毒
    品罪，公訴人認依證人陳建文所述，被告另構成轉讓第一級
    毒品罪等語，顯有誤會。
(七)、綜上所述，上開2 位證人之警詢指證既不可採信，通聯紀錄
    及通訊監察譯文又不能證明係就海洛因交易而為對話，此外
    ，又未查扣被告持有大批海洛因或供販賣海洛因所用之帳冊
    、電子秤，或其他相關足資證明被告涉有販賣海洛因之事證
    ，是公訴人認被告涉犯前揭罪行，所為之舉證尚未能達通常
    一般之人均不致有所懷疑，而得確信其為真實之程度，而有
    合理懷疑之存在，依據「罪證有疑，利於被告」之證據法則
    ，即不得遽為不利被告之認定，自無從認定被告販賣第一級
    毒品之犯行，又因被告無移轉海洛因予陳建文之犯意，故亦
    無從構成轉讓第一級毒品犯行，依前揭說明，自應為被告無
    罪之諭知。
（三）原審因而以不能證明被告犯罪，而為被告無罪之諭知，核
      無違誤；檢察官上訴意旨，猶執前詞，指摘原判決不當，
      為無理由，應予駁回。
據上論斷，應依刑事訴訟法第368 條，判決如主文。
本案經檢察官王登榮到庭執行職務。
中    華    民    國    95    年    10    月    12    日
            刑事第六庭    審判長法  官  王光照
                                法  官  張盛喜
                                法  官  李璧君
以上正本證明與原本無異。
如不服本判決應於收受本判決後10日內向本院提出上訴書狀，其
未敘述上訴理由者，並得於提起上訴後10日內向本院補提理由書
狀（均須按他造當事人之人數附繕本）「切勿逕送上級法院」。
中    華    民    國    95    年    10    月    16    日
                                書記官  唐奇燕


司法院資訊處製作；財團法人民間司法改革基金會備份。
